【裁判字號】    89,判,1377
【裁判日期】    890504
【裁判案由】    商標註冊
【裁判全文】
行  政  法  院  判  決                          八十九年度判字第一三七七號
    原      告  新加坡商．聲德聽力系統有限公司
    代  表  人  甲○○
    訴訟代理人  乙○○
    被      告  經濟部智慧財產局（即原經濟部中央標準局）
右當事人間因商標註冊事件，原告不服行政院中華民國八十八年一月十二日台八十八
訴字第○三六九號再訴願決定，提起行政訴訟。本院判決如左︰
    主  文
原告之訴駁回。
    事  實
緣原告於民國（以下同）八十六年三月十四日以「SOUNTEX 」商標（如附圖一），指
定使用於商品及服務分類表第十類之助聽器具商品向被告申請註冊。被告以其商標圖
樣之SOUNTEX 與巴拿馬商．勝泰克斯公司之註冊第二三二三○一號「SYNTEX」商標（
如附圖二）外文近似，且指定使用於同一或類似商品，乃依當時商標法第三十七條第
一項第十二款之規定予以核駁，發給第0000000號商標核駁審定書。原告不服
，提起訴願、再訴願，遞遭決定駁回，遂提起行政訴訟。茲摘兩造訴辯意旨如次：
原告起訴意旨略謂︰一、按「相同或近似他人同一商品或同類商品或類似商標之註冊
商標，．．．者。」不得申請註冊，為商標法第三十七條第一項第十二款所明定；惟
商標之近似與否，應針對該兩商標予以」〞通體〞、〞隔離〞地觀察，其有無造成
一般消費者混淆誤認之虞為度；若兩商標施以如上準則之觀察時，無論外觀、觀念、
意義及讀者均具明顯之差異，且足讓一般人明白辨別，不致產生混同或誤認之虞者，
則應非構成近似之商標，此依被告八十三年度九月出版之商標手冊第三九頁第（二）
項商標近似之判斷方法，第２款「審查商標，應就其圖樣總括其各部分，通體觀察之
。」之指示自明。又若藉以引證之商標中，存在有屬於所指定商品之通（常）用文字
「tex 」，則在審查中，該通用部分應加以忽略，因該部分依商標法第三十七條第一
項第十款之規定，應不得被主張為任何商標之申請標的，且由於該等通用文字部分，
具有極高之使用率，皆可在各類別中，尤其在化學類別中，引用「tex 」之文字尾段
來凸顯該產品之語助加強效果，因此已成弱勢商標文字，故藉與之相結合而成之文字
商標，若非極度近似，被告自不應否准廠商註冊商標，故由歷年核准案中亦具有相同
特性之案例不斷產生，故在審查近似性時應將常用之通用文字加以剔除，再針對兩商
標之〞特取〞部分加以審酌；因此，若被告之審定，所認為兩商標近似之部分，即為
上述商界通用之文字部分，而據此即否准另一商標之註冊，則顯已違反法定上述基準
之精神，非為合理之審定。二、查原決定及被告據以否准本案註冊之理由係稱：「本
件商標圖樣之英文部分sountex與註冊二三二三○一號商標之英文部分syntex ，形成
外文近似，且指定使用於同一或類似商品，依商標法第三十七條第一項第十二款及第
四十三條之規定，應予核駁。然而事實上依上述兩商標審查之近似判斷原則，應具有
如下之明顯可區別性：（１）整體組合內容不同：引證案英文字母「syntex」所構成
，而系爭案係由英文字母「sountex 」所構成；就兩者整體文字觀察而言，係皆具可
分為兩字串，該尾部之「tex 」為該等行業常用文字，審查上應可為通用部分，其
餘者為「syn 」及「soun」，就兩者字形、字義或讀音之探討均截然不同，該「syu
」意旨化學、纖維製品，而「soun」則表示屬於聲音類型製品，進而兩者所主張訴求
之販賣物有絕對性之不同，再且一般消費者之概念不致混淆不清，由附件二前後核准
之同類商標中可見一斑；且就醫療用品類等高價位產品之消費案情不同，殊不知何處
不同﹖更甚者對近似性更為接近又得核准者，其原因又何在﹖原決定之論據，難稱合
理。（２）就英文字之組成精神，兩者均係以公司名作為設計準則，而就字母之組購
型態，其發音根本大異其趣，精神亦非相同。（３）又本案之系爭案及引證案，事實
上在其他地區亦有同時存在，並分別由該地區商標主管機關核准註冊之事例，即在新
加坡地區，引證案之「syntex」於西元一九七三年一月二十六日申請通過註冊，而系
爭案之「sountex 」亦於一九九七年三月十一日提出申請，而於一九九八年二月九日
取得主管機關通知核准註冊，故在其他地區確已存在不同之認定結果，且至今未見引
證案申請人對此提出異議，此實值得供貴院再作進一步審酌，且足證原告所稱前述兩
商標不致產生混淆之陳述並非毫無根據，原決定機關認此為國情各有不同，但實際上
英文為一國際性通用語言，此語言在目前之國內亦極為普遍，概已成為本國之第一外
國通用語言，一般人對該語文之使用習慣亦未特異於其他國家，殊不知原決定所謂之
國情不同，係指何者﹖此種泛稱指摘實令人無法折服。（４）再者，本案所指定之商
品係特別指定助聽器材一種，而引證案所指定者係依舊分類方式指定於所有醫療器材
之指定極為廣泛，引證案申請人之實際營業不見得能完全略，且系爭案之助聽器材
又只是醫療器材中之極特殊商品，非一般性商品，且需搭配特殊輔助醫療場所才可充
份提供使用人需要，非在一般消費市場即可購得，兩者相干之機會微乎其微，被告
未能詳細考量系爭商標所指定商品之特殊性，顯然亦容易造成考量之偏頗。三、綜上
所述，系爭案與引證案第二三二三○一號註冊商標，無論就整體外觀、設計概念及實
際意義上，均具有顯著之差異，所相近者係在於該行業之通用文字部分，並不非真正
構成相同或相似者，加以系爭案欲應用銷售之商品又均屬高價位及特殊極高之助聽器
產品，消費者及場所主觀區隔極為明顯，提供銷售之人員，又必然是此行業之特殊技
能醫療人員，對商品商標必賦予極高之觀察判斷，不致輕易產生混淆誤認現象。且就
被告歷年審就之諸多案例中，及自行出版之商標手冊內容之指示，足證原處分及判斷
本案之基準與往例並不一致，且過於嚴苛，確不符商標法及施行細則原決定書之精神
，以造成極端不公平之現象，顯非允當，無法令人折服，爰特聲請，貴院鑒核，並賜
予撤銷原處分及原決定，以維持制之公平性，是所至盼等語。
被告答辯意旨略謂︰按「商標圖樣相同或近似於他人同一商品或類似商品之註冊商標
者，不得申請註冊」，為八十七年十一月一日商標法修正施行前第三十七條第一項第
十二款前段所規定；而判斷商標之近似與否，應隔離觀察其有無引起混同誤認之虞以
為斷，業經大院著有判例（二十六年度判字第二十號、二十六年度判字第四十八號、
四十九年度判字第三號判例參照）。又商標在外觀、觀念或讀音方面有一近似者，即
為近似之商標；商標圖樣上之外文字母相同、排列各異，或僅少數字母不同，而外觀
相似，有混同誤認之虞者，為外觀近似，復為商標近似審查基準一及二之(七)所明定。
本件原告申請註冊之「SOUNTEX 」商標圖樣之外文SOUNTEX ，與據以核駁註冊第二三
二三○一號「SYNTEX」商標圖樣之外文SYNTEX，其讀音雖不同，惟該二外文僅少數字
母ＯＵ與Ｙ之別，其餘字母及排列均相同，外觀相似，異時異地隔離觀察，難謂無使
消費者產生混同誤認之虞，應屬近似之商標。又現行商標法施行細則第十五條第一項
明定「商標圖樣之近似，以具有普通知識經驗之一般商品購買人，於購買時施以普通
所用之注意，有無混同誤認之虞判斷之」，前者指定使用於助聽器具商品，與後者指
定使用於科學儀器及醫療器材商品，其銷售場所及購買者難謂有絕對之區隔，依一般
社會通念及市場交易情形，應屬類似商品，依前揭規定系爭商標不得申請註冊。至原
告所舉諸案例，或類別不同，或案情各異，自不得比附援引。又系爭商標與據以核駁
商標縱在其他國家併存註冊，基於各國國情不同，法制互異，亦不得執為本件應予核
准註冊之論據，併予陳明。是被告依法核駁其註冊之申請並無不合，請判決維持原判
決等語。
    理  由
按「商標圖樣相同或近似於他人同一商品或類似商品之註冊商標者，不得申請註冊」
，為八十七年十一月一日商標法修正施行前第三十七條第一項第十二款前段所規定；
而判斷商標之近似與否，應隔離觀察其有無引起混同誤認之虞以為斷，業經本院著有
判例（二十六年度判字第二十號、二十六年度判字第四十八號、四十九年度判字第三
號判例參照）。又商標在外觀、觀念或讀音方面有一近似者，即為近似之商標；商標
圖樣上之外文字母相同、排列各異，或僅少數字母不同，而外觀相似，有混同誤認之
虞者，為外觀近似，復為商標近似審查基準一及二之(七)所明定。本件原告以「SOUNTE
X 」商標圖樣，指定使用於商品及服務分類表第十類之助聽器商品向被告申請註冊，
被告以其商標圖樣與巴拿馬商．勝泰克斯公司之註冊「SYNTEX」商標外文近似，且指
定使用於同一或類似商品，乃予以核駁原告之申請註冊，與首揭規定尚無不合。原告
起訴意旨詳如事實欄所載，其要點略稱系爭商標與據以核駁商標圖樣，無論外觀、意
義或讀音均顯有差異，又系爭商標產品均屬高價位及特殊性之助聽器具，消費者區隔
極為明顯，其銷售人員為具特殊技能之醫療人員，必能對商品商標賦予極高度之觀察
判斷，不致發生混同誤認之虞云云。然查：(一)系爭「SOUNTEX 」商標與據以核駁之註
冊第二三二三○一號「SYNTEX」商標圖樣皆為單純之外文，首尾字母均有相同之S、N
、T、E、X ，僅中間字母O、U與Y 之不同，外觀極相彷佛，異時異地隔離觀察，易使
消費者產生混同誤認之虞，應屬近似之商標，原告所稱二者非近似之商標之詞，尚不
足採。(二)系爭商標指定使用於助聽器具商品，與據以核駁商標指定使用於科學儀器及
醫療器材商品，其銷售場所及購買者難謂有絕對之區隔，依一般社會通念及市場交易
情形，應屬類似商品，原告所稱非類似商品之詞，亦不足採。(三)商標圖樣之近似，以
具有普通知識經驗之一般商品購買人，於購買時施以普通所用之注意，有無混淆誤認
之虞判斷之，商標法施行細則第十五條第一項定有明文，原告以系爭商標產品均屬高
價位及特殊性之助聽器具，消費者區隔極為明顯，其銷售人員為具特殊技能之醫療人
員，必對商品商標賦予極高度之觀察判斷云云，執為無混淆誤認之虞之論據，尚不足
採。(四)原告所舉註冊第五七三七二八號「SYNTHES 」、第六八三四六三號「SYNNEX」
等商標，其案情各異，且屬另案，非本件所應審究，併予指駁。綜上所述，被告所為
核駁商標註冊之申請，於法尚無不合，訴願決定及再訴願決定遞予維持原處分，並無
違誤，原告起訴意旨經查無理由，應予駁回。
據上論結，本件原告之訴為無理由，爰依行政訴訟法第二十六條後段，判決如主文。
中    華    民    國     八十九      年      五      月       四        日
                    行 政 法 院 第 二 庭
                                審 判 長 評  事      陳  石  獅
                                         評  事      彭  鳳  至
                                         評  事      黃  合  文
                                         評  事      林  茂  權
                                         評  事      王  立  杰
右  正  本  證  明  與  原  本  無  異
                                         法院書記官  蘇  金  全
中    華    民    國     八十九      年      五      月       八        日


司法院資訊處製作；財團法人民間司法改革基金會備份。
